【裁判字號】    95,訴,1884
【裁判日期】    950726
【裁判案由】    毒品危害防制條例
【裁判全文】
臺灣高雄地方法院刑事判決              95年度訴字第1884號
公  訴  人  臺灣高雄地方法院檢察署檢察官
被      告  甲○○
上列被告因違反毒品危害防制條例案件，經檢察官提起公訴（95
年度毒偵字第3031號），本院改依簡式審判程序判決如下：
    主  文
甲○○連續施用第一級毒品，累犯，處有期徒刑拾月。扣案海洛
因壹包（不含包裝袋，淨重零點零陸公克）、殘留海洛因夾鏈袋
壹只，均沒收銷燬；盛裝上開海洛因包裝袋壹只、針筒壹支，均
沒收。
    事  實
一、甲○○前曾因施用毒品案件，經依本院88年度毒聲字第7893
    號、9104號裁定執行觀察勒戒、強制戒治，嗣於民國89年12
    月7 日強制戒治期滿，復在強制戒治期滿後5 年內之93年間
    ，因施用毒品違反毒品危害防制條例案件，經本院94年度訴
    字第21號判處有期徒刑7 月確定，嗣於94年12月11日縮刑期
    滿執行完畢。竟其仍未戒除毒品，基於施用第一級毒品海洛
    因之概括犯意，於95年3 月14日晚上7 時10分許、同年月16
    日晚上7 時35分許，分別在高雄縣橋頭鄉甲圍村公園廁所內
    及高雄市○○區○○街160 前等地，將海洛因摻入針筒加水
    混合施打之方式，施用海洛因2 次。嗣為警分別於95年3 月
    15日下午3 時35分許、同年月16日晚上7 時45分許，在高雄
    市○○區○○路與德民路口、高雄市○○區○○街160 號前
    查獲，並扣得甲○○所有之海洛因1 包（空包裝袋重0.16公
    克，淨重0.06公克）、殘留海洛因夾鏈袋1 只、未經使用之
    針筒1 支，並另得甲○○同意後採集其尿液送鑑，結果均呈
    嗎啡陽性反應，始悉上情。
二、案經高雄市政府警察局楠梓分局、高雄縣政府警察局岡山分
    局報告臺灣高雄地方法院檢察署檢察官偵查起訴。
    理  由
一、本件被告甲○○所犯為死刑、無期徒刑、最輕本刑為3 年以
    上有期徒刑以外之罪，其於準備程序進行中，就被訴事實為
    有罪之陳述，經受命法官告知簡式審判程序之旨，並聽取當
    事人之意見後，本院合議庭裁定由受命法官獨任進行簡式審
    判程序，合先敘明。
二、按毒品危害防制第20條第3 項「依前項規定為觀察、勒戒或
    強制戒治執行完畢釋放後，5 年後再犯第10條之罪者，適用
    本條前2 項之規定」，其立法理由，已敘明「觀察、勒戒或
    強制戒治後5 年後再犯者，顯見前所實施之觀察、勒戒或強
    制戒治已足以遮段其施用毒品之癮，為其自新及協助其斷除
    毒癮，對此5 年後再犯者爰明定仍適用初犯之規定，先經觀
    察、勒戒、強制戒治之程序」，由上開立法理由可知，所謂
    觀察、勒戒或強制戒治完畢釋放後5 年後，應僅指因觀察、
    勒戒或強制戒治已有效果，5 年內未再施用毒品而言。本件
    被告前曾因施用毒品案件，經依本院88年度毒聲字第7893號
    、9104號裁定執行觀察勒戒、強制戒治，嗣於89年12月7日
    強制戒治期滿，復在強制戒治期滿後5 年內之93年間，因施
    用毒品違反毒品危害防制條例案件，經本院94年度訴字第21
    號判處有期徒刑7 月確定，有臺灣高等法院被告前案紀錄表
    及判決書在卷可稽，顯見其前開觀察、勒戒、強制戒治並不
    足以遮斷其施用毒品之癮，其再犯本件施用毒品罪，即無毒
    品危害防制條例第20條第3 項規定之適用，應依法論科。
三、上揭事實，業據被告坦承不諱；且其於為警查獲後採集之尿
    液，亦均呈嗎啡陽性反應，有台灣檢驗科技股份有限公司95
    年4 月14日KＺ00000000000 號濫用藥物尿液檢驗報告、高雄
    市立凱旋醫院95年3 月27日濫用藥物尿液檢驗報告各1 紙在
    卷足憑。扣案白色粉末經鑑定後確含海洛因成分，有法務部
    調查局95年7 月10日科調壹字第220023671 號鑑定通知書存
    卷可稽；殘渣袋1 只經本院依職權送高雄醫學大學附設中和
    紀念醫院鑑定，結果亦呈海洛因陽性反應，有該院95年6 月
    20日0000-000號檢驗報告附卷可參，此外尚有未經使用之針
    筒1 支扣案可資佐證。另海洛因於人體內會水解為嗎啡，再
    循嗎啡代謝方式排出體外，亦經行政院衛生署80年以056954
    號函釋明確。被告自白2 次施用海洛因等節，與事實相符，
    事證明確，其犯行足堪認定，應依法論科。
四、海洛因為毒品危害防制條例第2 條第2 項第1 款所規定之第
    一級毒品，是核被告所為，係犯同條例第10條第1 項之施用
    第一級毒品。其施用第一級前後持有毒品之低度行為，為其
    施用毒品之高度行為所吸收，不另論罪。被告行為後，刑法
    第56條連續犯之規定，業於94年1 月7 日修正公布刪除，並
    於95年7 月1 日施行，則被告之犯行，因行為後新法業已刪
    除連續犯之規定，此刪除雖非犯罪構成要件之變更，但顯已
    影響行為人刑罰之法律效果，自屬法律有變更，依新法第2
    條第1 項規定，比較新、舊法結果，仍應適用較有利於被告
    之行為時法律即舊法論以連續犯（最高法院95年第8 次刑事
    庭會議決議參照）。被告先後2 次施用第一級毒品之犯行，
    時間緊接，方法相同，所犯係構成要件相同之罪名，顯係基
    於概括犯意反覆為之，應依刑法第56條連續犯規定論以一罪
    ，並加重其刑。另被告前曾因違反毒品危害防制條例案件，
    經本院94年度訴字第21號判處有期徒刑7 月確定，於94年11
    月11日縮刑期滿執行完畢，有臺灣高等法院被告前案紀錄表
    在卷可稽，茲於5 年以內再故意犯本件有期徒刑以上之罪，
    不論依修正前之刑法第47條，或修正後之刑法第47條第1項
    之規定，均構成累犯，對被告而言並無有利或不利之情形，
    自不生新舊法比較之問題，應逕依修正前之刑法第47條，論
    以累犯，並加重其刑，並依刑法第70條之規定，遞加重之。
    爰審酌被告前因毒品危害防制條例案件，經觀察勒戒、強制
    戒治，且經刑之宣告、執行，詎其仍未能徹底戒絕毒品，顯
    見其無戒毒悔改之意，惟念犯後坦承犯行，且其施用毒品僅
    自戕一己之身體健康，尚未對他人造成危害等一切情狀，量
    處如主文所示之刑。扣案海洛因1 包，為第一級毒品；殘留
    海洛因之夾鏈袋1 只，因與殘留之海洛因無法析離，應將整
    體視同毒品，故上開扣案物均應依毒品危害防制條例第18
    條第1 項前段之規定，宣告沒收銷燬。又盛裝上開海洛因之
    包裝袋1 只，因已經法務部調查局就之與盛裝之第一級毒品
    海洛因分別鑑析其重量，應可視為與第一級毒品分離之物，
    然該包裝袋，係被告為施用毒品時用以保存且便於攜帶毒品
    之用；扣案之針筒1 支係被告所有，且預備供其施用毒品所
    用，業據被告供述明確，爰均依刑法第38條第1 項第2 款之
    規定，併予宣告沒收。
據上論斷，應依刑事訴訟法第273 條之1 第1 項、第299 條第1
項前段，毒品危害防制條例第10條第1 項、第18條第1 項前段，
刑法第2 條第1 項前段，廢止前刑法第56條、修正前刑法第47條
、刑法第11條、第38條第1 項第2 款，判決如主文。
本案經檢察官乙○○到庭執行職務。
中    華    民    國    95    年    7     月    26    日
                  刑事第一庭    法  官  陳宛榆
以上正本證明與原本無異。
如不服本判決，應於判決送達後10日內，向本院提出上訴狀。
中    華    民    國    95    年    7     月    28    日
                                書記官  劉企萍
附錄本判決論罪法條
毒品危害防制條例第10條
施用第一級毒品者，處 6 月以上 5 年以下有期徒刑。
施用第二級毒品者，處 3 年以下有期徒刑。


司法院資訊處製作；財團法人民間司法改革基金會備份。
